【裁判字號】    97,上訴,2598
【裁判日期】    970923
【裁判案由】    毒品危害防制條例
【裁判全文】
臺灣高等法院刑事判決                97年度上訴字第2598號
上  訴  人
即  被  告  乙○○
選任辯護人  許瑞榮  律師
            趙元昊  律師
上列上訴人因毒品危害防制條例案件，不服臺灣基隆地方法院96
年度訴字第949號，中華民國97年4月28日第一審判決（起訴案號
：臺灣基隆地方法院檢察署96年度偵字第1756、3874、3875、38
76、3877號），提起上訴，本院判決如下：
    主  文
原判決撤銷。
乙○○販賣第一級毒品，共玖罪，累犯，每罪各處有期徒刑拾伍
年，應執行有期徒刑拾捌年，未扣案之販賣第一級毒品合計所得
新臺幣貳萬肆仟伍百元及行動電話（含門牌號碼00000000000SIM
卡）壹支均沒收，如全部或一部不能沒收時，新臺幣部分以其財
產抵償之，行動電話部分追徵其價額或以其財產抵償之。
    事實及理由
一、構成犯罪要件之事實：
  (一)乙○○前曾因施用第一級及第二級毒品案件，經臺灣基隆地
    方法院於民國90 年6月29日以90年度訴字第107號分別判處
    有期徒刑7月、6 月，應執行有期徒刑11月確定（甲案）；
    又因施用第一級毒品案件，經臺灣基隆地方法院於93年4月
    19日以93年度訴緝字第11號判處有期徒刑9月確定（乙案）
    ；再因施用第二級毒品案件，經臺灣基隆地方法院於93年5
    月14日以93年度易字第93號判處有期徒刑7月確定（丙案）
    ；乙丙兩案嗣經臺灣基隆地方法院於93年8月13日以93年度
    聲字第375號裁定應執行有期徒刑1年2月確定，上開三案接
    續執行，於94年11月23日假釋，並付保護管束，於95年1月2
    7日假釋期滿，未經撤銷假釋．其未執行之刑以已執行論而
    執行完畢。又因施用第一級及第二級毒品案件，經本院於95
    年12月21日以95年上訴字第3606號分別判處有期徒刑11月、
    7日，應執行有期徒刑1年5月確定，嗣經本院以96年度聲減
    字第1642號裁定分別減刑為有期徒刑5月又15日、3月又15日
    ，應執行有期徒刑8月又15日確定；又因施用第一級及第二
    級毒品案件，經臺灣基隆地方法院於96年6月29日以96年度
    訴字第465號分別判處有期徒刑10月、6月，應執行有期徒刑
    1年2月確定，並經臺灣基隆地方法院以96年度聲減字第1251
    號分別減刑為有期徒刑5月、3月，應執行有期徒刑7月確定
    ，與上開有期徒刑8月又15日接續執行（現執行中）；又因
    運輸第二級毒品案件，經本院於96年5月29日以96年度上訴
    字第1032號判處有期徒刑3年9月（尚未確定）。
  (二)詎楊生褔不知戒惕，明知海洛因為毒品危害防制條例所規範
    之第一級毒品，惟因己身亦染有施用海洛因之惡習，為能取
    得購買己身施用毒品所需之金錢來源，竟基於販賣第一級毒
    品海洛因之營利意圖，以其所有搭配門號00000000000 號使
    用之行動電話作為販賣海洛因之聯絡工具，其情節如下：
  1.綽號「黑龍」之吳政隆亦有施用海洛因之惡習，乃透過友人
    介紹，提供上開乙○○之電話，吳政隆依該電話與乙○○聯
    繫後，乃於(1)96年1月15日12時47分51秒，以所持用之00000
    00000號行動電話撥打乙○○上開行動電話與乙○○聯繫，
    表示欲購買新臺幣（下同）2,500元份量之海洛因，雙方議
    定後，吳政隆於30分鐘後依約至基隆市○○○路萬家福外面
    附近工地，向乙○○購得海洛因而成交易1次。(2)96年1月28
    日18時54分26秒以相同方式與乙○○聯繫，表示欲購買3,00
    0元份量之海洛因，雙方議定後，吳政隆於30分鐘後依約至
    同前之地點，向乙○○購得海洛因而完成交易1次。
  2.甲○○於(1)96年1月15日下午4時許（16時21分40分秒、16時
    27分18秒、16時34分57秒），以所持用之0000000000號行動
    電話撥打楊生褔上開行動電話與楊生褔聯繫，表示欲購買3,
    000元份量之海洛因，雙方議定後，甲○○於1個鐘頭後依約
    至臺北縣瑞芳鎮某便利商店，向乙○○購得海洛因而完成交
    易1次。(2)96年1月17日晚上11時許（22時49分2秒、22時59
    分06秒、23時0分01秒）以相同方式與乙○○聯繫，表示欲
    購買3,000元份量之海洛因，雙方議定後，甲○○於1個鐘頭
    後依約至基隆市○○路附近，向乙○○購得海洛因而完成交
    易1次。(3)96年1月20日下午5時許（16時20分21秒、16時25
    分15秒、16時36分33秒、16時43分39秒、16時46分52秒、16
    時50分24秒）以相同方式與乙○○聯繫，表示欲購買3,000
    元份量之海洛因，雙方議定後，甲○○於1個鐘頭後依約至
    臺北縣瑞芳鎮農民超市向乙○○購得海洛因而完成交易1次
    。(4)96年1月20日晚上9時許（21時07分20秒、21時11分23秒
    ）以相同方式與乙○○聯繫，表示欲購買3,000元份量之海
    洛因，雙方議定後，甲○○於1個鐘頭後依約至臺北縣瑞芳
    鎮農民超市向乙○○購得海洛因而完成交易1次。(5)96年1月
    24日晚上8時許（19時58分25秒、20時07分19秒、20時11分
    02秒、20時12分08秒、20時13分12秒、20時14分01秒、20時
    18分28秒、20時33分59秒）以相同方式與乙○○聯繫，表示
    欲購買3,000元份量之海洛因，雙方議定後，甲○○於1個鐘
    頭後依約至臺北縣瑞芳鎮農民超市向乙○○購得海洛因而完
    成交易1次。(6)96年1月25日上午8時許（7時57分57秒、8時2
    2分57秒、10時02分35秒、10時09分46秒、10時56分17秒、1
    0時56分18秒、10時57分54秒、11時03分37秒）以相同方式
    與乙○○聯繫，表示欲購買2,000元份量之海洛因，雙方議
    定後，甲○○於1個鐘頭後依約至基隆市七堵草南附近向乙
    ○○購得海洛因而完成交易1次。(7)96年1月25日下午1時許
    （11時53分25秒、11時53分28秒、11時59分0秒、12時14分3
    8秒、12時20分58秒、12時57分06秒、13時13分07秒、13時
    25分20秒、13時26分20秒、13時31分08秒、13時36分34秒）
    以相同方式與乙○○聯繫，表示欲購買2, 000元份量之海洛
    因，雙方議定後，甲○○於1個鐘頭後依約至基隆市囍市社
    區附近向乙○○購得海洛因而完成交易1次。
  (三)緣臺北縣政府刑事警察局瑞芳分局於95年8 月間根據秘密證
    人檢舉乙○○涉嫌販賣毒品海洛因，乃聲請取得對乙○○實
    施通訊監察，在監察期間得知乙○○有以前揭0000000000號
    行動電話作為販賣毒品聯繫工具，再聲請取得對該電話實施
    通訊監察，遂掌握吳政隆、甲○○前揭向乙○○購買毒品之
    事證，於96年3月3日11時10分許在基隆市七堵區○○○路15
    號對面公車候車亭發現甲○○形跡可疑盤查時，查獲甲○○
    施用第一級毒品海洛因，並供出其毒品海洛因係向綽號「生
    福」之楊生褔購買，嗣於96年3月4日10時20分許在基隆市七
    堵區○○○路1 巷口緝獲因毒品案件遭通緝之乙○○，而循
    線查悉上情。
二、認定犯罪之積極證據：
  (一)證人吳政隆於警詢、偵訊及原審審理之證詞，證明被告上開
    事實欄(二)1.所載之犯行。
  (二)證人吳政隆於警詢、偵訊及原審審理之證詞，證明被告上開
    事實欄(二)2.所載之犯行。
  (三)臺北縣政府警察局瑞芳分局於97年1月1日北縣警瑞刑字第09
    60025828號函、搜索票及臺灣基隆地方法院九十六年一月十
    一日九十六年基檢玲慎聲監（續）字第000022號通訊監察書
    、監察譯文、電話通聯紀錄，證明被告上開之犯罪事實。
三、被告辯解要旨：
  (一)否認有上開販賣海洛因行為。
  (二)我係與吳政隆、甲○○約好時間、地點，然後我再打電話給
    余俊勇，視余俊勇所處的位置去找他，96年1月15日吳政隆
    打我0000000000號的行動電話給我，說要跟我一起買海洛因
    ，因沒有找到余俊勇，就沒有買到海洛因，同天下午4、5時
    許甲○○也打我的行動電話給我，問我有沒有要再去拿海洛
    因，要跟我一起去拿，我聯絡上余俊勇，約余俊勇在我租屋
    處交易，余俊勇當天下午6時許到我租屋處，甲○○、吳政
    隆也大約下午5、6許到我租屋處，我與吳政隆、甲○○即各
    自拿1包海洛因後，吳政隆、甲○○、余俊勇就相繼離開。
    甲○○、吳政隆每次均是與我一起合資購買海洛因，每次均
    由我出面去向藥頭買，甲○○、吳政隆均有與我一起去，我
    買回後，在車上依出資比例平分，有時候藥頭係直接將海洛
    因交給甲○○、吳政隆。
  (三)我是因於九十五年農曆年間因賭博向瑞芳分局刑事小隊長林
    錦祥借二十萬元，因林錦祥不滿我還欠他十一萬元，才挾嫌
    誣陷。
四、爭點整理：
  (一)吳政隆於事實欄(二)、1.所載之時、地是否有向被告乙○○購
   買第一級毒品海洛因。
  (二)甲○○是否有於事實欄(二)、2.所載之時、地向被告乙○○購
    買第一級毒品海洛因。
  (三)被告就事實欄(二)所載之行為，係基於營利之意圖而販賣第一
    級毒品海洛因，抑或僅係與甲○○、吳政隆合資購買第一級
    毒品海洛因：
  (四)被告乙○○是否有遭瑞芳分局刑事小隊長林錦祥挾嫌誣陷之
    情事。
五、本院判斷：
甲、程序事項（證據能力）：
  (一)證人甲○○、吳政隆於警詢所為之陳述是否具有證據能力：
    被告以外之人於檢察事務官、司法警察官或司法警察調查所
    為之陳述，與審判中不符時，其先前之陳述具有較可信之特
    別情況，且為證明犯罪事實存否所必要者，得為證據，刑事
    訴訟法第一百五十九條之二定有明文。是依該條規定，被告
    以外之人於檢察事務官、司法警察（官）調查時所為之陳述
    ，屬傳聞證據，依同法第一百五十九條規定，本無證據能力
    ，必具備「可信性」及「必要性」二要件，始例外得適用上
    開第一百五十九條之二規定，認有證據能力，採為證據。其
    中所謂「較有可信之特別情況」，係屬「信用性」之證據能
    力要件，而非「憑信性」之證據證明力，法院自應比較其前
    後陳述當時之原因、過程、內容、功能等外在環境加以觀察
    ，以判斷先前之陳述，是否出於「真意」之供述、有無違法
    取供等，其信用性獲得確定保障之特別情況。而所稱「為證
    明犯罪事實存否所必要者」，係指就具體個案案情及相關卷
    證判斷，為發現實質真實目的，認為除該項審判外之陳述外
    ，已無從再就同一供述者，取得與其上開審判外陳述之相同
    供述內容，倘以其他證據代替，亦無從達到同一目的之情形
    而言。證人甲○○、吳政隆於警詢之供述，依其記載內容，
    係採取一問一答方式，且較少權衡利害得失或受他人干預，
    復參諸被害人及證人在案發時所處之環境，其能認知被告之
    行為內容，事後於警局、偵查中，距案發時間較近，記憶清
    晰，不致因時隔日久而遺忘案情，較無基於壓力而為不實指
    證或事後串謀故意為迴護被告之機會，且係依憑個人知覺經
    驗所為之指認，對證物之辨認較少發生錯誤，亦非出於不當
    之暗示，並未違背通常一般日常生活經驗之定則，應認渠等
    警詢筆錄內容係根據其陳述之內容所記載，則該筆錄內容之
    公正客觀性即無由質疑；且甲○○之警詢錄音帶亦經檢察事
    務官勘驗結果與警詢筆錄內容相符，被告乙○○於檢察官偵
    查中亦不否認電話監聽譯文係其與證人吳政隆、甲○○之對
    話聲音，僅表示陳述內容不清楚；又證人吳政隆於原審審理
    時之結證：「（問：96年4月20日警詢、96年8月14日偵訊有
    無對你施以強暴、脅迫、利誘、刑求等不正方式對你取供？
    ）沒有」、「（問：96年10月4日、96年10月25日偵訊有無
    對你施強暴、脅迫、利誘、刑求等不正方式對你取供？）沒
    有」等語（詳原審卷第130、131頁），證人吳政隆於警詢中
    之陳述，並未經過任何強暴、脅迫、詐欺、利誘等外力干擾
    ，而係基於其個人自由意識，且係經警通知後主動到案所述
    ，尚無時間思考如何匿、飾、增、減，亦尚未與被告接觸，
    而有勾串供詞之機會，動機較為純正。足認證人吳政隆於警
    詢、偵訊時之陳述，實具有較可信之特別情況，（見96年度
    偵字第1756號偵查卷(二)第182頁）；另證人吳建民於偵查中
    亦坦承警詢筆錄實在（詳見偵字第一七五六號卷第六四頁）
    ，綜上情況判斷，本院認證人甲○○、吳政隆於警詢時之陳
    述，具有較可信之特別情況，且其警詢筆錄基於發見真實之
    需求並有重要關係，而為證明犯罪事實之存否並有必要，故
    證人等於警詢之陳述本院認符合刑事訴訟法第一百五十九條
    之二之情形，依法有證據能力。
  (二)證人甲○○及證人吳政隆於偵查中所為之陳述是否具有證據
    能力：
    按刑事訴訟法第一百五十九條之一規定「被告以外之人於審
    判外向法官所為之陳述，得為證據。被告以外之人於偵查中
    向檢察官所為之陳述，除顯有不可信之情況者外，得為證據
    。」，本條之立法意旨乃認被告以外之人（含共同被告、共
    犯、被害人、證人等）於法官面前所為之陳述（含書面及言
    詞），因其陳述係在法官面前為之，故不問係其他刑事案件
    之準備程序、審判期日或民事事件或其他訴訟程序之陳述，
    均係在任意陳述之信用性已受確定保障之情況下所為，因此
    該等陳述應得作為證據。而檢察官職司追訴犯罪，必須對於
    被告之犯罪事實負舉證之責。就審判程序之訴訟構造言，檢
    察官係屬與被告相對立之當事人一方（參照本法第三條），
    是故偵查中對被告以外之人所為之偵查筆錄，或被告以外之
    人向檢察官所提之書面陳述，性質上均屬傳聞證據，且常為
    認定被告有罪之證據，自理論上言，如未予被告反對詰問、
    適當辯解之機會，一律准其為證據，似與當事人進行主義之
    精神不無扞格之處，對被告之防禦權亦有所妨礙；然而現階
    段刑事訴訟法規定檢察官代表國家偵查犯罪、實施公訴，依
    法其有訊問被告、證人及鑑定人之權，證人、鑑定人且須具
    結，而實務運作時，偵查中檢察官向被告以外之人所取得之
    陳述，原則上均能遵守法律規定，不致違法取供，其可信性
    極高，為兼顧理論與實務，爰於第二項明定被告以外之人於
    偵查中向檢察官所為陳述，除顯有不可信之情況者外，得為
    證據。查本件證人甲○○、吳政隆二人於檢察官面偵訊時均
    已具結為真實之陳述，且渠等於檢察官偵訊時所為之證述並
    無顯不可信之情形，依此當可認證人等於檢察官、法官面前
    所為之陳述，具有證據能力。
  (三)按通訊保障及監察法業於八十八年七月十四日制定公布，同
    年月十六日生效；司法警察機關因偵辦刑事案件，為蒐集或
    調查證據，而有實施通訊監察之必要者，於偵查中應由檢察
    官依職權或聲請核發通訊監察書，載明應記載事項，始得為
    之，同法第五條、第十一條規定至明；又偵查犯罪機關依法
    定程序監聽之錄音，如已踐行調查證據程序，固非不可採為
    認定犯罪事實之基礎，惟監聽錄音製作之譯文，如僅為偵查
    犯罪機關單方面製作，而被告或訴訟關係人對其真實性復有
    爭執，法院自應勘驗該監聽之錄音踐行調查證據程序，以確
    認該監聽錄音譯文之真實性，定其取捨，不得逕以該監聽錄
    音之譯文，採為認定被告有罪之基礎；可知司法警察機關依
    法定程序取得通訊監察書實施監聽之錄音並製作譯文，該譯
    文內容確與監聽錄音內容相符者，該份具有合法性與真實性
    之通訊監察譯文，自得作為證據（最高法院九十六年度台上
    字第五二七六號判決意旨參照）。經查本案係臺北縣政府警
    察局瑞芳分局根據秘密證人檢舉而於95年8月間對被告實施
    通訊監察，因此得知被告所使用之另一支門號0000000000號
    行動電話作為販賣毒品聯繫工具，乃於96年1月11日聲請取
    得對被告乙○○之門號實施通訊監察，監聽時間自96年1月1
    1日至96年2月9日止，遂掌握甲○○、吳政隆前揭向被告購
    買毒品之事證，業據證人即負責現譯台張銘荃於原審97年1
    月28日審理時結證明確（詳原審97年1月28日審判筆錄第9頁
    ），並有臺北縣政府警察局瑞芳分局於97年1月1日北縣警瑞
    刑字第0960025828號函函送原審法院核發之搜索票及臺灣基
    隆地方法院九十六年一月十一日九十六年基檢玲慎聲監（續
    ）字第000022號通訊監察書、監察譯文等附卷可按，且檢察
    官於偵訊時亦當庭播放錄音帶，甲○○、吳政隆均坦承為渠
    等與乙○○之通話內容，被告乙○○於檢察官偵查中雖對於
    電話監聽譯文之對話內容表示不記得了，惟亦不否認係其與
    甲○○、吳政隆講話的聲音（詳偵字第一七五六號卷第一六
    九頁），該錄音帶復經檢察官勘驗錄音內容與譯文相符，則
    本件監聽對象、期間等均無違法之情事，上開監聽亦無任何
    違反通訊保障及監察法之相關規定，是前揭監聽譯文，應具
    證據能力。
  (四)其餘本件認定事實所引用之本件卷內所有卷證資料（包含人
    證與文書證據、物證等證據）之證據能力，檢察官及被告、
    辯護人均不爭執（見本院審判決筆錄），且並無證據證明係
    公務員違背法定程序所取得；又卷內之各項文書證據，亦無
    刑事訴訟法第159條之4第1款、第2款顯有不可信之情況，而
    不得作為證據之情形，或有刑事訴訟法第159條之4第3款其
    他可信特別情況下所製作之文書，而得作為證據，均認有證
    據能力，併予敘明。
乙、實體事項：
  (一)吳政隆於事實欄(二)、1.所載之時、地是否有向被告乙○○購
    買第一級毒品海洛因：
    證人吳政隆於警詢時供稱：「（警方於九十六年一月十五日
    十二時四十七分五十一秒對乙○○實施通訊監察時，發現你
    以所有的行動電話0000000000號（以B為代表）撥打乙○○
    （以A為代表）所使用的行動電話0000000000號，內容為『B
    ：拿2500，A：好』你可否對警方詳述之？）這電話的意思
    是我向乙○○購買第一級毒品海洛因」、「本次向乙○○購
    買第一級毒品海洛2500元，毒品數量為一小包」、「（警方
    於九十六年一月二十八日十八時五十四分二十六秒對乙○○
    實施通訊監察時，發現你以所有的行動電話0000000000號（
    以B為代表）撥打乙○○（以A為代表）所使用的行動電話00
    00000000號，內容為『B：過去找你喔；A：好，多少；B：
    三張；A：好』你可否對警方詳述之？）這電話的意思是我
    向乙○○購買第一級毒品海洛因3000元」、「我與乙○○相
    約至基隆市萬家福賣場旁便利商店交易」、「是他本人拿第
    一級毒品海洛因賣給我無誤」、「我每次向乙○○購買毒品
    時，都相約至基隆萬家福旁購買，每次購買1000元至3000元
    不等，數量都為1小包」（詳96年度偵字第1756號偵查卷(二)
    第79至81頁），嗣於檢察官偵查時亦證稱：「．．．在今年
    初我以00 00000000撥打乙○○0000000000電話，跟他聯絡
    購買，每次買1000到3000元不等，都約在基隆的萬家福，我
    都是買海洛因」、「（提示譯文，九十六年一月十五日十二
    點四十七分五十一秒你是否以0000000000撥打0000000000電
    話？）是，是我要買2500元的海洛因，他說好，這次有成交
    ，當天我過去基隆萬家福大賣場旁邊的工地找他，然後成交
    ，時間約在通話後半小時」、「（提示譯文，九十六年以一
    月二十八日十八點五十四分二十六秒你是否以0000000000撥
    打00000000 00電話？）是，這是我要跟他買3000元的海洛
    因，大約是通話三十分鐘後，我們在基隆萬家福旁邊工地附
    近成交，我給他3000元，他給我一包海洛因」等語（見96年
    度偵字第3874號卷第40、41頁），於原審審理時結證稱：「
    是我主動打電話給被告，一次跟他說我要拿3千元，一次跟
    他說我要拿2千5百元，2次都跟被告約在深澳坑萬家福賣場
    外面附近工地，我打電話給被告就只有講要拿3千元、2千5
    百元，並沒有說要拿什麼東西，被告就知道我要跟他拿海洛
    因，因為之前朋友有在施用海洛因，告訴我打電話給被告時
    ，只要這樣講被告知道我要買海洛因．．．」、「電話是我
    朋友給我的，我之前有問我朋友那個地方可以拿海洛因，我
    朋友就告訴我這支電話，並跟我說我打電話過去說我要拿多
    少錢，並在萬家福附近工地等就可以了」、「（九十六年一
    月十五日通話，你是要跟被告買多少錢的海洛因？）二千五
    百元的海洛因，二五就是二千五百元」、「（九十六年一月
    二十八日通話，你是要跟被告買多少錢的海洛因？）三千元
    的海洛因，三張就是三千元」、「九十六年一月十五日、九
    十六年一月二十八日這兩次過程我講的才對，至於被告講的
    過程應該不是這兩天發生的．．．」等語（見原審卷第125
    、126、129、133頁）。被告乙○○於偵訊時亦稱：「（警
    員有無放錄音帶給你聽？）有，錄音帶內是我的聲音」（詳
    96 年度偵字第1756號偵查卷(二)第169頁）；於原審審理時亦
    稱：「（你與吳政隆電話通聯譯文『三張』是指什麼意思？
    ）三千元」等情（見原審卷第39頁），堪認被告確有於事實
    欄(二)１所載時、地販賣第一級毒海洛因給吳政隆。
  (二)甲○○是否有於事實欄(二)、2.所載之時、地向被告乙○○購
    買第一級毒品海洛因：
  1.證人甲○○於警詢時供稱：「（你所施用的毒品是向何人購
    買？有無特徵？交通工具為何？）是向一名綽號『幸福』之
    男子所購買，身高約160左右，皮膚略黑，不知道他使用何
    交通工具」、「（你是與綽號『幸福』之男子如何相約購買
    毒品？以何種方式聯繫？每次購買多少錢、毒品數量多少？
    ）我需要毒品時我都用我所有的手機0000000000打電話給綽
    號『幸福』之男子．．．相約至基隆市○○○路附近路口交
    易，每次交易新臺幣3000元約1小包，重量我不知道」、「
    我於九十六年一月中開始向綽號『幸福』之男子購買一級毒
    品海洛因．．．．每次都拿3000元．．．」、「（你是如何
    知道要向他購買？）是朋友介紹，所以我向他購買」，於偵
    訊時供稱：「（提示0000000000電話九十六年一月十五日至
    九十六年一月二十八日與0000000000電話之電話譯文，是否
    是你跟乙○○的對話內容？）是」、「（是否是你跟乙○○
    買？）我請他順便幫我買」等語（詳96年度偵字第1756號偵
    查卷(一)第10-11、113頁、第65頁），且其於警詢及偵查時具
    結均坦承有於事實欄(二)、2.所載之時、地以其所使用號碼00
    00000000之行動電話撥打被告乙○○所使用之號碼00000000
    00之行動電話，聯絡購買海洛因之事宜等情（詳96年度偵字
    第1756號偵查卷(一)第101至114頁、卷(二)第10至13頁）。而被
    告於原審審理時亦坦承：「（你與甲○○的電話通聯譯文中
    『4-1』是何意思？）指的是四分之一的錢六千元」、「4-1
    是0.9公克六千元，另改稱剛剛我說跟余進勇拿九千元的海
    洛是1.5公克．．．」等語（見原審卷第39頁），並有證人
    甲○○持用之0000000000號行動電話與被告持用之00000000
    00號行動電話之雙向通聯紀錄及監聽譯文在卷可稽。
  2.而證人甲○○於警詢中及偵查中所為證述均係出於其自由意
    志，其證述內容核屬一致，被告與證人甲○○亦均自陳相互
    間並無仇恨，亦無金錢上糾紛，倘證人甲○○確無以2,000
    元或3,0 00元之代價向被告購買海洛因1包供己施用，衡諸
    常情，其當無甘冒觸犯偽證罪，而於96年5月8日檢察官偵訊
    時於具結後故意捏造誣陷被告之理，再參以證人甲○○於96
    年5 月8日檢察官偵訊時尚能詳細且清楚交待每次與被告聯
    繫購買海洛因及如何完成交易之過程等細節，是證人甲○○
    於警詢及偵訊中證述曾向被告以2,000元或3,000之代價，向
    被告購買海洛因1小包等情，應屬真實可採。
  (三)被告就事實欄(二)所載之行為，係基於營利之意圖而販賣第一
    級毒品海洛因，抑或僅係與甲○○、吳政隆合資購買第一級
    毒品海洛因：
  1.被告雖辯稱係與甲○○、吳政隆合資向余進勇購買海洛因一
    節，惟據證人吳政隆於原審審理時結證稱：「（問：你有無
    到過乙○○的租屋處？）我沒有去過，我也不知道他的租屋
    處在何處。」、「（問：你跟甲○○有無一起去跟乙○○買
    過或拿過海洛？）沒有。」、「你是否認識一個余進勇的人
    ？）不認識」、「（問：對被告乙○○在準備程序之答辯稱
    與你交易之過程有何意見？）他講的都不對，我並沒有跟甲
    ○○去找乙○○，我也不認識余進勇，也沒有跟甲○○、乙
    ○○一起分拿毒品，96年1月15日我確實有拿到毒品海洛因
    」等語（詳見原審卷第131、132頁），證人甲○○於原審傳
    喚未到庭，於本院審理時到庭接受交互詰問雖證稱與被告乙
    ○○合資購買毒品，在一、二月的時間，約五、六次等情，
    但另稱出資的金額不一定，對於（是否知道被告向誰買毒品
    ？）、（除了乙○○外有無向其他人合買毒品？）答稱：大
    部分我打電話給他，都由他去接洽，沒有與其他人合買等語
    ，且稱其在偵查中所言實在等語，查證人甲○○於偵查中已
    具結證稱在電話監聽譯文所顯示之時間向被告乙○○購買海
    洛因毒品明確（詳見偵字第一七五六號卷第十至十四頁），
    果如被告乙○○所辯其係與吳政隆、甲○○合資向「余進勇
    」之人購買毒品海洛因毒品，為何與證人甲○○、吳政隆所
    述三人未一起購買毒品，未見有余進勇其人，且毒品價格昂
    貴，取得不易，又均未對三人各出資之金額，每人需求之購
    買數量約定明顯，是被告辯稱是證人吳政隆、甲○○要與我
    一起合買海洛因，我約好余進勇，余進勇當天下午6時許到
    我租屋處，甲○○、吳政隆也大約下午5、6許到我租屋處，
    我與吳政隆、甲○○即各自拿1包海洛因後，吳政隆、甲○
    ○、余進勇就相繼離開乙節，顯不實在，證人甲○○顯係事
    後迴護之詞，不足採信，況余進勇究係何人，亦未據被告提
    出具體線索以供查證，若確有余進勇之前手貨源，何不及時
    向警方辦案人員供出上手，使警察人員及時循線查獲上手毒
    梟，被告乙○○亦可依毒品危害防制條例第十七條之規定，
    獲取減輕或免除其刑，其空言辯稱係合資向余進勇購買毒品
    ，亦難採信。
  2.又被告雖辯稱：證人甲○○雖係在我明德二路之租屋樓下為
    查獲，但並未查獲海洛因；指定辯護人為被告辯稱：監聽譯
    文可證明被告跟甲○○、吳政隆有見面，至於如何購買毒品
    部分監聽譯文並不能證明被告有販賣毒品海洛因給吳政隆、
    甲○○，並無證據證明被告有販賣海洛因犯行云云。然查，
    本件依上開積極證據資料，已足認定被告確有販賣海洛因與
    甲○○、吳政隆之事實，雖於96年3月3日11時10分在被告明
    德二路租屋處樓下查獲證人甲○○時，未在其身上扣得毒品
    海洛因，然據證人甲○○於96年3月3日3日警詢所證，因我
    沒有現金，被告之小弟不能作主，所以在基隆市七堵區○○
    ○路15號公車亭前等消息，是自不得僅因未在證人甲○○身
    上扣得毒品海洛因，即得反證被告並無前揭販賣海洛因之事
    ，而遽以推翻前揭積極事證。又販賣毒品係不法行為，非可
    公然為之，亦無公定之價格，不論任何包裝，均可任意增減
    分量，而每次買賣之價量，亦可能隨時依雙方間之關係深淺
    、資力、需求量及對行情之認知、來源是否充裕、查緝是否
    嚴緊，購買者被查獲時供述購買對象之可能性、風險之評估
    等，因而異其標準，並機動調整，非可一概而論。故販賣之
    利得，除經坦承犯行或價量俱臻明確外，委難察得實情，販
    賣之人從價差、量差或質差中牟利方式雖異，其意圖營利之
    非法販賣行為則一。尤以，在積極查緝之下，非法交易風險
    及代價極高，取得來源管道隱密而困難，若非雙方本有特殊
    情誼（如至親好友）或其他特別原因考量，斷無甘冒承擔刑
    責之風險，而虧損或以平價賣出之理。證人甲○○、吳政隆
    既均與被告並無任何私誼，均係為了購買毒品才與被告聯繫
    ，參以被告於原審供稱其與甲○○電話監聽譯文中1/4是指
    四分之一錢，即0.9公克六千元，而其向「余進勇」拿900 0
    元的海洛因是1.5公克，而被告又係以2,500元、3,000元之1
    包之價格，分別販賣海洛因與證人吳政隆、甲○○，更可見
    被告前揭販賣海洛因有以賺取價差牟利藉此營利之意圖甚明
    。故本件雖因被告否認有上揭販賣毒品之事實，而無從查得
    其販入之真正價格，及因販賣與證人吳政隆、甲○○而獲取
    實際利潤之金額，但其有藉此營利之意圖既可堪認定，自難
    執此為由而阻卻其應負販賣毒品之罪責。
  (四)被告乙○○是否有遭瑞芳分局刑事小隊長林錦祥挾嫌誣陷之
    情事：
    被告雖辯稱其係因為於九十五年農曆新年期間被邀前往在瑞
    芳得意堂公廳聚賭向林錦祥借二十萬元賭博，只還了四萬元
    、五萬元，還欠十一萬元無法償還，引起林錦祥不滿，可能
    遭他挾嫌誣陷報復云云，惟查，其所辯各情為證人林錦祥於
    原審所堅詞否認，並稱沒有與羅金德等人合資經營賭場，也
    沒有借錢給乙○○，沒有收到乙○○的十一萬元，也沒有遭
    人檢舉與人借錢糾紛或經營賭場等語（詳見原審卷第一三五
    至一三九頁），而本案之查獲據證人張銘荃於原審證稱是根
    據秘密證人之檢舉，向地檢署聲請監聽票進行監聽，負責電
    話監聽及製作譯文等語（詳原審卷第八一頁）；且據證人吳
    政隆於原審證稱其雖有打電話給乙○○，九十六年一月十五
    日通話跟被告買二千五百元海洛因，二五就是二千五百元，
    九十六年一月二十八日通話是要買三千元海洛因，三張就是
    三千元，並曾指認被告乙○○無誤，其警詢沒有遭到刑求、
    利誘、強暴、脅迫，警詢筆錄內容實在等語（見原審卷第一
    二九、一三○頁）；而證人甲○○於偵查中亦證稱確於電話
    監聽譯文之時間向乙○○購買毒品海洛因等情明確，業詳如
    前述（見偵字第一七五六號卷第十至十三頁），足證警察人
    員係因根據秘密證人檢舉，申請電話監聽而查獲本案，證人
    吳政隆、甲○○既均證稱確有向被告購買毒品海洛因之對話
    如監聽譯文，其警詢筆錄均是出於自由意志，顯無因警察人
    員挾嫌報復後而指使證人甲○○、吳政隆出面誣陷情事，苟
    被告係被證人林錦祥因積欠賭債而挾嫌辦案，為何未正式向
    檢調機關或其上級檢舉，釐清冤情，方屬正辦，其空言辯稱
    被挾嫌誣陷，顯係飾卸刑責之詞。
六、論罪科刑之法律：
  (一)按海洛因為毒品危害防制條例第2條第2項第1款所規定之第
    一級毒品。是核被告所為，均係犯毒品危害防制條例第4條
    第1項之販賣第一級毒品罪。被告持有第一級毒品海洛因之
    低度行為，應為高度之販賣第一級毒品所吸收，均不另論罪
    。被告多次販賣行為，已在刑法廢止連續犯之後，時間均屬
    可分，且販賣對象亦不相同，是被告所犯上開9次販賣第一
    級毒品海洛因之行為，乃屬犯意各別、行為互殊，應予分論
    併罰。
  (二)查被告有如事實所載前案經執行完畢之紀錄，有臺灣高等法
    院被告前案紀錄表可按，其於前案執行完畢後5年內，故意
    再犯本件有期徒刑以上之罪，均為累犯，故除販賣第一級毒
    之罪，其法定本刑為死刑、無期徒刑部分，依刑法第64條、
    第65條之規定，不得加重外，其餘均應依刑法第47條第1項
    之規定，加重其刑。
  (三)又被告前揭非法販賣海洛因僅為1小包，金額為2,500元、3,
    000元不等，販賣毒品所得僅二萬四千五百元，獲利不多，
    是以被告之手段、情節尚非集團性之情形，惡性並非重大不
    赦，若以毒品危害防制條例第4條第1項所規定之法定本刑而
    科處最輕本刑無期徒刑，實屬情輕法重，在客觀上尚足以引
    起一般人之同情，尚有堪資憫恕之處，本院認依被告之情狀
    ，此部分所犯處以有期徒刑即足以懲儆，並可達防衛社會之
    目的，故就被告前揭所犯販賣第一級毒品之罪，爰均依刑法
    第59條之規定酌量減輕其刑。
七、撤銷改判之理由：
  (一)被告以外之人於審判外之言詞或書面陳述，除法律有規定者
    外，不得作為證據，刑事訴訟法第一百五十九條第一項定有
    明文。而所謂法律有規定者，即包括同法第一百五十九條之
    一至第一百五十九條之五所規定傳聞證據具有證據能力之例
    外情形。故如欲採被告以外之人於審判外之言詞，即如警詢
    或檢察官偵查中之言詞為證據時，必須符合法律所規定之例
    外情形，方得認其審判外之陳述有證據能力，並須於判決中
    具體說明其符合傳聞證據例外可信之情況及心證理由，並非
    因其於檢察官偵訊已具結作證，其審判外陳述之瑕疵即已治
    癒，而當然有證據能力。本件原判決理由欄謂：「以證人甲
    ○○於警詢中之證詞核與其於96年5月8日偵查中業經具結之
    證詞相互一致，足認證人甲○○警詢中證詞具有可信之特別
    情況，且為證明犯罪事實存否所必要」云云，並未說明證人
    甲○○上開警詢之陳述究竟如何符合同法第一百五十九條之
    一至第一百五十九條之五所規定傳聞法則之例外情形，遽採
    為被告論罪之依據，自難認適法。
  (二)按依刑事訴訟法第二條第一項規定，法院負有對於被告有利
    不利之處均應一律注意之法定義務。被告乙○○於原審一再
    辯稱係因向林錦祥借錢賭博，未償還借款而引起林錦祥不滿
    ，而遭林錦祥挾嫌誣陷報復云云，惟原審就被告此部分有利
    於己之辯解於理由中均未予說明不採納之理由，容有理由不
    備之違誤。
  (三)又被告各次犯販賣毒品罪所得之價款共計2萬4千5百元（即2
    , 500元、3,000元、3,000元、3,000元、3,000元、3,000元
    、3,000元、2,000元、2,000元），原審認共計24萬5千元，
    亦有未洽。
  (四)被告乙○○上訴仍執詞否認有販賣第一級毒品之犯行，並無
    可採，原判決既有上開可議而無可維持，自應由本院予以撤
    銷改判。
八、量刑審酌之理由：
    爰審酌毒品戕害身心，此為眾所皆知之事，被告販賣海洛因
    予他人牟利，危害社會治安，且犯罪後矢口否認犯罪，態度
    不佳，參酌被告販售毒品每包僅2,000、2,500元或3,000元
    不等、數量不多，販賣毒品所得僅二萬四千五百元，獲利非
    鉅等一切情狀，分別量處如主文第二項所示之刑，並依法定
    其應執行之刑，以示懲儆。
九、沒收：
  (一)未扣案之行動電話（含門號00000000000之SIM卡）1支，係
    被告所有，且為供犯本件聯絡販賣毒品犯罪所用之物，應依
    毒品危害防制條例第19條第1項規定，併予宣告沒收，如全
    部不能沒收時，應向被告追徵其價額或以其財產抵償之。
  (二)另上開各次犯販賣毒品罪所得之價款共計2萬4千5百元（即
    2, 500元、3,000元、3,000元、3,000元、3,000元、3,000
    元、3,000元、2,000元、2,000元），自屬被告所有，雖亦
    未扣案，惟金錢為代替物，重在兌換價值而非原物，自難拘
    泥於沒收原物而認沒收販賣毒品所得金錢以當場搜獲扣押者
    為限，倘得證明其為販賣毒品所得之金錢，亦應沒收（最高
    法院92年度臺上字第5227號判決意旨參照），故仍應依同條
    例第19條第1項規定，宣告沒收，如全部或一部不能沒收時
    ，應以被告財產抵償之。
十、適用法條：
  (一)程序法方面：刑事訴訟法第369條第1項前段、第364條、第2
    99條第1項前段。
  (二)實體法方面：毒品危害防制條例第4條第1項、第19條第1項
    ，刑法第11條前段、第47條第1項、第59條、第51條第5款。
本案經檢察官陳國鳴到庭執行職務。
中    華    民    國    97    年    9     月    23    日
                  刑事第十四庭審判長法  官  陳志洋
                                    法  官  謝靜慧
                                    法  官  吳啟民
以上正本證明與原本無異。
如不服本判決，應於收受送達後十日內向本院提出上訴書狀，其
未敘述上訴之理由者並得於提起上訴後十日內向本院補提理由書
（均須按他造當事人之人數附繕本）。
                                    書記官  鄒賢英
中    華    民    國    97    年    9     月    23    日
附錄：本案論罪科刑法條全文
毒品危害防制條例第4條第1項
製造、運輸、販賣第一級毒品者，處死刑或無期徒刑；處無期徒
刑者，得併科新臺幣1千萬元以下罰金。


司法院資訊處製作；財團法人民間司法改革基金會備份。
